【裁判字號】    89,訴,3216
【裁判日期】    901231
【裁判案由】    新型專利申請
【裁判全文】
臺北高等行政法院判決                            八十九年度訴字第三二一六號
    原      告    甲○○
    被      告    經濟部智慧財產局
    代  表  人    陳明邦（局長）
    訴訟代理人    莊完禎
右當事人因新型專利申請事件，原告不服經濟部中華民國八十九年十月十三日經（八
九）訴字第八九○八八八三八號訴願決定，提起行政訴訟。本院判決如左：
    主      文
原告之訴駁回。
訴訟費用由原告負擔。
    事      實
一、事實概要：原告係訴願人乙○○之文件代收人，乙○○前於八十六年十月十六日
    以「具防塵蓋之小夜燈」向被告（八十八年一月二十六日改制前為經濟部中央標
    準局）申請新型專利，經編為第00000000號（以下稱系爭案）予以審查
    ，不予專利，乙○○不服，對之申請再審查，經被告再審查結果，於八十九年四
    月二十五日以（八九）智專三(一)○二○三一字第○八九八七○○○六六七號專利
    再審查核駁審定書為仍應不予專利之處分。乙○○仍不服，提起訴願，亦遭決定
    駁回，嗣原告以乙○○於八十九年十二月十日移轉系爭案之專利申請權，遂向本
    院提起行政訴訟。
二、兩造聲明：
  (一)原告聲明：
    1.訴願決定及原處分均撤銷。
    2.訴訟費用由被告負擔。
  (二)被告聲明：
    1.駁回原告之訴。
    2.訴訟費用由原告負擔。
三、兩造之爭點：
  (一)原告主張之理由：
    1.訴願人乙○○於八十九年十二月十日將系爭案之專利申請權移轉於原告，故由
      原告提起本件訴訟。
    2.系爭案與引證案之技術手段、結構特徵與使用目的（功效）係截然不同，原處
      分及訴願決定實有不當，應予撤銷。
  (二)被告答辯之理由：
    1.原告訴稱系爭案已獲美國專利權等語，惟查本件系爭案之審查是依據我國專利
      法審究，且各國專利制度與產業背景有別，系爭案是否獲得美國專利，於我國
      審查，亦不能援引比照。
    2.按判斷新型專利之進步性時，得將二件或二件以上不同之文獻之全部內容或或
      其各該文獻之部份內容，或同一文獻之各不同部份內容相互組合。本件引證一
      燈殼底面中心設孔，另一端為開口，將燈座接於燈殼底面中心之孔處，具有底
      罩蓋，使底罩底面與燈殼底面相鎖接，底罩中心有孔讓燈穿出，底罩上端為開
      口，並套接有蓋之下卡緣，透鏡及保護層包於透鏡之週邊，使透鏡與保護環隨
      正逆轉而上下移動，以調整燈光射出之遠近；引證二由外框、玻璃鏡面、底殼
      、螢光管、燈柄及底座為構成，燈殼與燈柄之間係由關節式連接而具有可調整
      底殼之仰角者；引證三插片前座，在前板向內面上，設呈同心間隔狀之二環槽
      ，並分別連接有插片定位孔，二插片各設環形後座，藉以呈同心間隔狀，被嵌
      置於前座之對應環槽中，一組燈座本體係由前半體和後半體所組成；引證諸案
      已明顯揭露系爭案本體、導電片、發光體、防塵蓋、透光片、上蓋等結構特徵
      ，系爭案僅係在一般習知小夜燈加裝防塵蓋，而防塵蓋已普遍應用於一般習知
      電子計算機，引證諸案提供防塵蓋，可顧及使用者之安全性，系爭案係將既有
      技術之構成要件集合而成，未能產生突出的技術特徵或顯然的進步，系爭案與
      引證諸案之使用目的相同，特徵之實質內容亦相同，為熟習該項技藝人士顯而
      易知習用技術之變更，且未增進功效，故依專利法第九十八條第二項之規定，
      系爭案不符新型專利要件。
    理      由
一、按提起任何訴訟，請求法院裁判，均應以有權利保護必要為前提，具備權利保護
    必要者，其起訴始有值得權利保護之利益存在，故又稱為訴之利益，是原告之訴
    ，依其所訴之事實，係欠缺權利保護必要者，即屬無訴之利益，在法律上顯無理
    由，行政法院得不經言詞辯論，逕以判決駁回之。行政訴訟法第一百零七條第三
    項定有明文。
二、經查原告係以其名義向本院提起行政訴訟，而本件處分、再審查核駁審定書及訴
    願決定之對象係乙○○，與原告係兩個不同之權利義務主體，縱原告係乙○○之
    文件代收人，亦不能以其個人身分，對不同之自然人人格之行政爭訟事件為任何
    主張或訴訟行為。又原告雖稱乙○○業已將系爭權利轉讓與伊，惟所提專利合約
    書之真正本猶待查證，況退步言，縱所稱屬實，亦因未依專利法第六條、第十五
    條規定辦理專利申請權讓與登記，而無法認其權利業經合法有效讓與，自不得謂
    為係系爭專利之合法申請權人，揆之首揭說明，其有當事人不適格之程序上不合
    法，甚為顯然，而其所提本件訴訟，該事項係屬無法補正之事項，是原告之訴，
    依其所訴之事實，在法律上顯無理由，依首開法條規定，本院自得不經言詞辯論
    ，逕以判決駁回之。
三、依行政訴訟法第一百零七條第三項、第一百零四條、民事訴訟法第九十五條、第
    七十八條，判決如主文。
中    華    民    國      九十      年    十二        月    三十一      日
                            臺 北 高 等 行 政 法 院  第 一 庭
                                           審 判 長  法    官  鄭忠仁
                                                     法    官  林金本
                                                     法    官  林育如
右為正本係照原本作成。
如不服本判決，應於送達後二十日內，向本院提出上訴狀並表明上訴理由，如於本判
決宣示後送達前提起上訴者，應於判決送達後二十日內補提上訴理由書（須按他造人
數附繕本）。
中    華    民    國      九十一    年      一        月      二        日
                                                     書 記 官  王永昌


司法院資訊處製作；財團法人民間司法改革基金會備份。
